【裁判字號】    91,易,3036
【裁判日期】    920312
【裁判案由】    傷害
【裁判全文】
臺灣高雄地方法院刑事判決              九十一年度易字第三○三六號
    公  訴  人  臺灣高雄地方法院檢察署檢察官
    被      告  丁○○
右列被告因傷害案件，經檢察官提起公訴（九十一年度偵續字第三號），本院判決如
左：
    主  文
丁○○共同傷害人之身體，處有期徒刑月，如易科罰金，以佰元折算壹日。
    事  實
一、丁○○於民國九十年五月九日十五時二十分許，在高雄縣永安鄉○○路、維新路
    口，與丙○○發生車禍，丁○○乃與其夫王永清（由本院另以九十一年度易字第
    四三四五號刑事案件審理中）、其子王智宏及一位年籍、姓名不詳之成年男子（
    後二人另由檢察官偵辦中），先與丙○○至高雄縣警察局岡山分局前鋒派出所內
    協調並簽立和解書，再一同前往高雄縣永安鄉○○路附近協商賠償事宜。詎丁○○於當日十六時許，與其夫王永清、其子王智宏及一位年籍、姓名不詳之成年男
    子，竟基於共同傷害之犯意聯絡與行為分擔，共同出手毆打丙○○致受有背部挫
    傷、左上背部肌腱炎合併左上肢末稍感覺異常等傷害。
二、案經丙○○訴由臺灣高雄地方法院檢察署檢察官偵查起訴。
    理  由
一、訊據被告丁○○矢口否認有何右揭傷害犯行，辯稱：(一)告訴人指訴遭被告及其夫
    、子、友人於九十年五月九日毆打，然告訴人所提之驗傷診斷證明書之應診時間
    為九十年七月間，離被毆打之日期已逾二月餘，實與常理不符。(二)告訴人一再供
    述因無錢故未於被毆當日就醫，惟其亦稱先回家服用鐵打丸，告訴人既有錢購買
    鐵打丸，豈有可能無錢就醫。(三)告訴人先則指訴被告打其出（前）胸後背，次則
    又稱被告兒子從背後打告訴人，被告的先生和另外叫來的友人攻擊告訴人前面，
    被告及被告之子打告訴人後面，告訴人前後指訴不一，顯有嚴重瑕庛。(四)證人即
    警員王萬寶於偵查中證稱：告訴人手臂紅紅的，沒有腫起來、也無瘀血．．．，
    是警員所稱紅紅的部位乃是手臂而非告訴人之胸、背部，則告訴人指訴其胸、背
    部遭毆打，即與事實不符。(五)告訴人指訴其遭毆打之地點係在鑫泰輪胎行，而證
    人乙○○於法院審理時則證稱：確實未看到他們打架，告訴人與被告等人係在其
    店面前交談、講話而非吵架、爭執，是告訴人所述均與事實不符。(六)另告訴人曾
    於八十七年間因車禍受傷，則告訴人左背部挫傷亦有可能係舊傷；且告訴人曾於
    八十九年間即因有精神系統之疾病而就診，而當時所服用之藥物Alinamin-F
    Naposin Tolperisone等藥物，與告訴人於九十年七月二十九日門診時所服用之
    精神系統藥物均同，告訴人之驗傷單可能係因其他因素所致，顯難逕以告訴人之
    驗傷單採為不利被告之依據等情云云。經查：
  (一)被告丁○○右揭共同傷害犯行，業據告訴人丙○○於偵查中指訴確有遭被告與其
    夫王永清、其子王智宏及一位年籍、姓名不詳之成年男子共同傷害等情明確；復
    據告訴人於本院審理中指訴：「被告的先生（即王永清）和被告另外叫來的男子
    攻擊我前面，被告以及他的兒子（即王智宏）打我後面，被告用拳頭打我，他們
    四人同時出手」（詳本院卷第十四頁），「被告確實有打我，他先生及兒子以及
    兒子的朋友也有打我，當時被告他們打我後，他的兒子有說，你去求我媽媽，我
    也有向被告求情，被告並不放過我，被告就把手由上往下比，他的兒子就又開始
    動手了，被告的先生也有從前面打我，被告的先生從前面打我一拳，我就往後退
    被輪胎絆了一下，剛好被告的兒子就從後面打中我的背部」（詳本院卷第一百零
    七頁）等語明確在卷。此外，並有告訴人所提與被告發生車禍之和解書影本一紙
    （詳九十一年度偵續字第三號偵查卷影本內第五頁背面）、驗傷（建昌中醫診所
    、正大醫院、信安中醫醫院）診斷證明書三紙（詳九十一年度偵續字第三號偵查
    卷影本內第六、七頁）、醫院看診之收費收據影本十三紙（詳本院卷第一百十五
    頁至第一百二十一頁）可資佐證。
  (二)被告辯稱告訴人所提之驗傷診斷證明書之應診時間為九十年七月間，離被毆打之
    日期已逾二月餘，實與常理不符等情，已據告訴人於本院審理中供稱：「當天（
    指九十年五月九日被毆當日）回來後，朋友有說用七葉膽草藥，可以治療傷害。
    隔天我本來想要去醫院驗傷，因為聽說驗傷費要二、三千元，所以就沒有去驗傷
    。」（詳本院卷第一百零八頁筆錄）等語在卷；又告訴人另供述：「發生事情後
    當天下午約五至七點左右，我有到派出所找承辦甲○○○○，說我有被被告他們
    打，且有把衣服掀開給王警員看，當時有跟王警員說要告被告傷害，王警員叫我
    去驗傷」（詳本院卷第一百零八頁筆錄）等語，此與證人王萬寶即處理被告與告
    訴人發生車禍之高雄縣警察局岡山分局前鋒派出所警員到庭結證稱：「當時我到
    現場去處理車禍情形，處理完後，我請他們到派出所來，雙方已經把責任區分好
    ，也寫下和解書，之後他們就離開派出所了，後來告訴人先打電到派出所告訴我
    ，說他被人打，我叫他先到派出所，告訴人來的時候我跟他說要去驗傷」（詳本
    院卷第九十頁筆錄），「告訴人來所時，有把袖子拉起來，手上並沒有瘀青，隔
    天告訴人來所時，我說你們雙方可以自行約定時間、地點，不一定要到所來交錢
    《指告訴人向警員表示已向朋友借錢要還給被告有關車禍和解之金額，詳本院卷
    第九十一頁筆錄末二行所載》，隔天我記得沒有跟被告聯絡，但印象中當天是有
    跟被告聯絡，我問和解有無處理好，被告的先生說有，我問被告先生說有沒有和
    告訴人打架，被告先生說沒有，我問被告先生說如果沒有，告訴人怎會到派出所
    要告你們打他」，「告訴人當時有把衣服左前胸扯開給我看，至背部我就沒有看
    ，我跟告訴人說我不是醫生，不能幫你診斷傷勢，你要自己到醫院驗傷，至於告
    訴人說他那些部分受傷，因為事隔已久，我已經不記得了」（詳本院卷第九十三
    頁筆錄）等情確屬相符。顯見告訴人供述於九十年五月九日被毆當日下午約五至
    七點左右，已確有至派出所向承辦警員表示遭被告等人毆打之事實為真實，要屬
    無疑。而告訴人因其個人信任朋友所言先用七葉膽草藥治療傷害，後因聽說驗傷
    費要二、三千元，所以就沒有去驗傷，再因所受傷害經二月餘仍未痊癒，始於同
    年七、八月間至醫院就診等情，尚非完全背離常情，是告訴人所提驗傷診斷證明
    書所載之診斷日期，雖分別係於九十年七月十七至二十五日（建昌中醫診所）及
    九十年七月二十九日（正大醫院）與八月三十日（信安中醫醫院），而距其遭毆
    打之時間已事隔二月有餘，雖其證據證明力降低，惟亦非全無證明力，更非無證
    據能力。則被告所辯告訴人所提之驗傷診斷證明書之應診時間為九十年七月間，
    離被毆打之日期已逾二月餘，實與常理不符等前詞，尚非得據為被告確無傷害告
    訴人之有利證據，已屬無疑。
  (三)被告又辯稱告訴人因無錢故未於被毆當日就醫，惟其亦稱先回家服用鐵打丸，告
    訴人既有錢購買鐵打丸，豈有可能無錢就醫等情，則據告訴人於本院審理中供稱
    ：「鐵打丸是我原先要準備手術用的，是家裡面備用的藥物，不是買的」等語在
    卷（詳本院卷第一百十頁錄），本院認為一般之人依其個人信賴中醫藥之習性，
 於平時在家中備有中醫藥備用，亦屬符合常情，則被告指摘告訴人豈有可能無錢
    就醫等情而抗辯被告並無傷害告訴人，顯係僅屬被告猜測之詞而非有據，被告所
    辯上開各語，亦屬委無可採。
  (四)被告另辯稱告訴人先則指訴被告打其出（前）胸後背，次則又稱被告兒子從背後
    打告訴人，被告的先生和另外叫來的友人攻擊告訴人前面，被告及被告之子打告
    訴人後面，告訴人前後指訴不一，顯有嚴重瑕庛等詞，然查，告訴人於本院審理
    中供述：「被告的先生和另外叫來的男子攻擊我前面，被告以及他的兒子朾我後
    面，被告是用拳頭打我，他們四人同時出手」（詳本院卷第十四頁），「（問：
    被告與另三位男子有何犯意聯絡及行為分擔）答：他們動手後，被告的兒子《王
    智宏》有對我說，你去向我媽媽求情，我跟被告說，我現在沒有錢，被告說不行
    ，王智宏就跟我說要去我家拿，王智宏就看了一下被告，被告就用手比了一下由
    上往下的手勢，意思是要打我，結果他們四人就開始動手打我，被告從背後打我
    一拳，我確定被告有打我一拳」，「被告確實有用拳頭揮手往我前面打，後來他
    先生說你們都不要動手由我來打就好」（詳本院卷第九十二頁），「被告確實有
    打我，他先生及兒子以及兒子的朋友也有打我，當時被告他們打我後，他的兒子
    有說，你去求我媽媽，我也有向被告求情，被告並不放過我，被告就把手由上往
    下比，伳的兒子就又開始動手了，被告的先生也有從前面打我，被告的先生從前
    面打我一拳，我就往後退被輪胎絆了一下，剛好被告的兒子就從後面打中我的背
    部」（詳本院卷第一百零七頁筆錄）等語在卷，由告訴人上開供述各語可知，告
    訴人係遭被告的先生和另外叫來的男子從前面毆打，遭被告之兒子從後面毆打，
    被告則從後面毆打告訴人，及被告用手由上往下比的手勢後，四人就又開始動手
    毆打告訴人等情，而告訴人上開供述係分別於本院不同審理期日所供述，以告訴
    人於本院理中臨庭之陳述尚且大致相符以觀，尚無被告所辯前後指訴不一，顯有
    嚴重瑕庛之情況；是被告所辯上情，仍非得據為被告並無傷害告訴人之有利證據
    ，顯無疑義。
  (五)被告再辯稱證人即警員王萬寶於偵查中證稱：告訴人手臂紅紅的，沒有腫起來、
    也無瘀血．．．，是警員所稱紅紅的部位乃是手臂而非告訴人之胸、背部，則告
    訴人指訴其胸、背部遭毆打，即與事實不符等情。但查，證人即警員王萬寶於偵
    查中結證稱：「（問：丙○○當時身體外觀如何？）答：手臂紅紅的，沒有腫起
    來，也無瘀血，只是看起來紅紅的，是淡淡的，沒有很深痕跡，他是拉起衣服讓
    我看。」（詳九十一年度偵續字第三號偵查卷影本內第十一頁背面），「（問：
    當天告訴人手及胸部有紅紅的？）答：是手臂、肩膀，沒有腫腫的，也未流血，
    只是一般紅紅的，沒有明顯外傷」（詳九十一年度偵續字第三號偵查卷影本內第
    十四頁背面）。俟證人王萬寶於本院審理中到庭結證稱：「（被告選任辯護人請
    求訊問證人，告訴人有無告訴你說他背部被打？，有無將背部傷勢展露給你看）
    答：告訴人當時有把衣服左前胸扯開給我看，至背部我就沒有看，我跟告訴人說
    我不是醫生，不能幫你診斷傷勢，你要自己到醫院驗傷，至於告訴人說他那些部
    分受傷，因為事隔已久，我已經不記得了」等語在卷（詳本院卷第九十三頁錄）
    。顯見證人王萬寶當時並未就告訴人是否另受有其他部位之傷害作明確之觀察，
    徵諸證人王萬寶之證詞，雖其證稱告訴人只是一般紅紅的、沒有明顯外傷，惟證
    人王萬寶並非醫療專業人員，其所謂「沒明顯外傷」等語，亦無法證明告訴人身
    體其餘部位並無受傷之事實，是被告上開所辯告訴人指訴其胸、背部遭毆打，即
    與事實不符等情，仍僅屬被告揣測之詞而非有據，自無可採。
  (六)被告復抗辯稱告訴人指訴其遭歐打之地點係在鑫泰輪胎行，而證人乙○○於法院
    審理時則結證稱：確實未看到他們打架，告訴人與被告等人係在其店面前交談、
    講話而非吵架、爭執，是告訴人所述均與事實不符等情。然查，本案告訴人與被
    告因發生車禍爭執，經警員到場處理並請雙方至派出所，雙方在派出所寫下和解
    書後，再至肇事現場請人估價之事實，雙方並無爭執，惟雙方至現場旁即「鑫泰
    輪胎行」前，因雙方對估價內容再生爭執，告訴人指訴於該鑫泰輪胎行前遭被告
    等人歐打（詳九十一年度偵續字第三號偵查卷影本第三頁），雖據證人乙○○即
    「鑫泰輪胎行」之老闆到庭結證稱：「我確實沒有看到他們打架，因為我在辦公
    室裡面看電視，我只看到他們在講話」，「我看到的是他們在我的店外講話，因
    為當時是夏天，有開冷氣，我的店門有關閉，當時告訴人確實有跑到我所經營輪
    胎行內側的佛堂，但是佛堂和我的辦公室是有間隔的，我一直都是在辦公室裡面
    ，也沒有去問他們作什麼」，「告訴人確實有跑到佛堂這邊，我有告訴他們這是
    我做生意的地方，我不要發生什麼事情」，「我是在辦公室裡面把窗戶打開跟他
    們說過不要鬧事這些話後，我就沒有再理會他們，後來他們雙方過一會兒就各自
    離開」等語（詳本院卷第二十四頁、第二十五頁筆錄）。另證人乙○○於警訊中
    亦曾供稱：「他人（丙○○及丁○○及他的先生、兒子）在我店面前交談，其內
    容我並不清楚，不久有有一男子（丙○○）跑到我的辦公室旁供奉神明客廳內，
    我才走過去向他們說：『年輕人請你不要在我的店裏惹事』，實際上雙方有無打
    架，我並沒有看到。」，「（問：他們雙方在妳的店外打架誰打誰妳有無看到？
    是否清楚？）答：我並沒有看到，也不清楚。是事後一名中年男子告知我他（丙○○）被打。」等語（詳九十年度偵字第一六二四七號偵查卷影本內第一頁背面
    、第二頁警訊筆錄）。從上開證人乙○○於警訊中之供述及本院審理時之證言以
    觀，證人乙○○雖陳稱並未看到告訴人遭毆打之事實，惟仍已表明其係在有開冷
    氣之辦公室內，無法聽到雙方所談話之內容，而只有看到雙方在講話之情形，另
    證人亦確有看到告訴人跑到其所經營輪胎行內側的佛堂，並經告訴人告知證人乙○○說他（指告訴人）被打之事實。又證人乙○○亦確有告知雙方：『年輕人請
    你不要在我的店裏惹事』等語屬實，參以證人乙○○係現年約四十四歲之女性，
    教育程度為國中畢業（詳九十年度偵字第一六二四七號偵查卷影本內第一頁背面
    警訊筆錄所載），其為求自保自不希望介入雙方之爭執，故於警訊及本院審理時
    所言未看到告訴人遭毆打，乃屬免惹麻煩之避就供詞。綜合上開證人乙○○之證
    詞及告訴人確曾跑到證人所經營輪胎行內側的佛堂之事實，告訴人指訴確曾遭被
    告等人毆打之事實，應與事實相符而堪採信，否則告訴人實無需跑到證人所經營
    輪胎行內側的佛堂尋求躲避。顯見被告上開所辯證人乙○○證稱確實未看到他們
    打架，告訴人所述均與事實不符等前詞，尚與事實不符而無可信，已堪認定。
  (七)被告再次辯稱：告訴人曾於八十七年間因車禍受傷，則告訴人左背部挫傷亦有可
    能係舊傷；且告訴人曾於八十九年間即因有精神系統之疾病就診，而當時所服用
    之藥物Alinamin-F Napo- sin Tolperisone等藥物，與告訴人於九十年七月二十
    九日門診所服用之精神系統藥物均同，告訴人之驗傷單可能係因其他因素所致，
    顯難逕以告訴人之驗傷單採為不利被告之依據等情云云。惟查：
    告訴人確曾於九十年七月間至前開建昌中醫診所及正大醫院就診等情，有告訴
      人於該二醫院之病歷資料各一份附於偵查卷內可稽。且據證人即建昌中醫診所
      醫師陳慶忠、賴健男於偵查中結證稱：「（問：依告訴人就診病歷，其傷勢新
      舊可否判斷？）答：他病歷上說是二個月前受傷，是患者陳述，我們來看是舊
      傷舊痛，若是新傷，十幾日內還有黑青、瘀血，還可以看得出來，告訴人的部
      分若是新傷的話，我門就不會這樣記載。至於患者說會痛，我們就依其陳述記
      載，或另在傷口壓一下。」、「（問：患者疼痛的原因？）答：應該是內傷沒
      錯，是外力造成的。」（詳九十一年度偵續字第三號偵查卷影本內第二十五頁
      偵訊筆錄）；另據證人即正大醫院醫師李鵬舉於偵查中結證稱：「（問：診斷
      書上所述，於病人應診時，胸上有無明顯外傷？）答：沒有，他來看診時說左
      上背部疼痛非常厲害，過勞及姿勢不正確、毆打，都會造成這樣：：但依診斷
      書上無法判別哪一種原因造成，因無明顯外傷。」、「（問：依照你的經驗，
      外力的撞擊有無可能持續三個月的症狀）答：有可能」（詳九十一年度偵續字
      第三號偵查卷影本內第三十三頁偵訊筆錄）。則依上開證人陳慶忠、賴健男、
      李鵬舉於偵查中之證言以觀，仍屬無從排除告訴人所提驗傷診斷書所載之傷勢
      ，非係因遭被告等人歐打所致。
    告訴人雖曾於九十年六月六日於高雄市○○區○○路與力行路口，遭另案被告
      翁啟明自背後搶走放在右後口袋之皮夾一只之事實，（詳本院卷第五十三頁，
      被告所提九十年度偵字第一五九一三號起訴書影本），然則未據被告供明該起
      訴事實如何可資證明告訴人於該被搶案件中確係受有傷害，亦未據被告提出調
      查該證據之必要性陳述，本院審酌縱認該事實為真，然則如何可因而排除被告
      應無毆打告訴人之事員，尚屬有疑，則該事實自尚無予以調查之必要，是此部
      分告訴人遭搶之事實，應尚與本案告訴人遭被告等人毆打致傷之事實無關。
    被告雖辯稱告訴人曾於八十七年間因車禍受傷，且告訴人曾於八十九年間即因
      有精神系統之疾病就診，而當時所服用之藥物Alinamin-F Naposin Tolperis-
      one等藥物，與告訴人於九十年七月二十九日門診所服用之精神系統藥物均同
      等情，然參以告訴人縱曾於八十七年間因車禍受傷，且告訴人曾於八十九年間
      即因有精神系統之疾病就診，而當時所服用之藥物與告訴人於九十年七月二十
      九日門診所服用之精神系統藥物有部分相同，惟此仍與告訴人於九十年五月九
      日因遭被告等人歐打背部後，因而引起背部挫傷、左上背部肌腱炎合併左上肢
      末稍感覺異常等傷害，而經醫院開立上開Alinamin-F（對神經炎、神經痛、肌
      肉痛等使其神經活動圓滑化並有鎮痛效果）、Naposin（消炎、鎮痛、解熱）
      、Tolperisone（（參與抑物多神經鍵反射，而呈強力肌弛緩作用）（以上藥
      物作用係由被告所提藥品手冊摘錄影本所載，詳本院卷第六十五頁至第六十七
      頁）等藥物無涉，因告訴人仍有可能因遭被告等人歐打後引起背部神經疼痛，
      醫院自可能開立上開藥物治療所致。
    依上開四項理由所述，被告再次辯稱告訴人之驗傷單可能係因其他因素所致，
      顯難逕以告訴人之驗傷單採為不利被告之依據等情云云，仍屬無事實依據，自
      無可採，亦堪認定。
  (八)綜上所述，本院綜合前開告訴人之指訴，證人乙○○、王萬寶、陳慶忠、賴健男
    、李鵬舉分別於偵查中及本院審理時之證詞，及告訴人所提之驗傷診斷證明書、
    醫院看診之收費收據影本等證據文書，與被告所辯各情，認為告訴人既有於九十
    年五月九日十六時許與被告等人發生爭執後，告知證人乙○○、王萬寶曾遭被告
    等人毆打，且於當時身上即呈現皮下充血之紅色狀，並延至九十年七月間尚有疼
    痛難當之情形，顯已堪認定告訴人所指訴確有遭被告丁○○與其夫王永清、其子
    王智宏及一位年籍、姓名不詳之成年男子共同傷害之事實為真實，被告辯稱未毆
    打告訴人等語，顯係卸責之詞，殊不足採。事證明確，被告右揭傷害之犯行洵堪
    認定，應予依法論科。
二、按以自己共同犯罪之意思，參與實施犯罪構成要件以外之行為，或以自己共同犯
    罪之意思，事先同謀，而由其中一部分人實施犯罪之行為者，均為共同正犯，司
    法院大法官會議釋字第一百零九號解釋著有明文。被告丁○○除據告訴人之指訴
    確有毆打告訴人外，另被告用由上往下比的手勢，致被告等四人即開始動手歐打
    告訴人，已據告訴人指訴明確，顯見被告與其夫、其子及一位年籍、姓名不詳之
    成年男子間，就傷害告訴人之犯行，已構成共同正犯。故核被告丁○○所為，係
    犯刑法第二百七十七條第一項之傷害罪。被告與其夫王永清、其子王智宏及一位
    年籍、姓名不詳之成年男子，就本案之傷害犯行，為有共同犯意之聯絡及行為之
    平理性處理而有歐打告訴人之情事，事後猶未與告訴人達成和解，告訴人所受傷
    害於事隔多月後仍有背部肌腱炎合併左上肢末稍感覺異常等傷害，犯罪所生危害
    非輕，及其他一切情狀，爰酌情量處如主文所示之刑，並諭知易科罰金折算之標
    準，以示儆懲。末按，告訴人於本院審理中雖另陳稱：「被告的兒子（即王智宏
    ）恐嚇我說如果你報警要當場讓我死在那裡」等語（詳本院卷第二十五頁筆錄）
    ，此部分犯行如果屬實，是否與被告丁○○有共同犯意之聯絡及行為之分擔，則
    未據告訴人陳明，亦未據公訴人於起訴事實內敘明，且被告的兒子（即王智宏）
    亦非本案之被告，本院自屬無從予以調查審理，應由檢察官另行查明處理，附此
    說明。
據上論斷，應依刑事訴訟法第二百九十九條第一項前段，刑法第二十八條、第二百七
十七條第一項、第四十一條第一項前段，罰金罰鍰提高標準條例第一條前段 第二條，
判決如主文。
本案經檢察官王朝弘到庭執行職務。
中      華      民      國      九十二      年      三    月    十二    日
                                      臺灣高雄地方法院刑事第七庭
                                        法  官  柯  盛  益
右正本證明與原本無異。
如不服本判決，應於判決送達後十日內，向本院提出上訴狀。
                                        書記官  陳  昱  良
中      華      民      國      九十二      年      三    月    十二    日
附錄本判決論罪科刑法條全文
中華民國刑法第二百七十七條第一項：
傷害人之身體或健康者，處三年以下有期徒刑、拘役或一千元以下罰金。


司法院資訊處製作；財團法人民間司法改革基金會備份。
